臺灣彰化地方法院民事裁定
110年度監宣字第343號
聲  請  人  蔡俊勇  

相  對  人  蔡福入  



關  係  人  陳玉如  

            蔡嘉筠  

上列聲請人聲請監護宣告事件，本院裁定如下：
    主  文
宣告蔡福入（男、民國00年0月0日生、身分證統一編號：Z00000
0000號）為受監護宣告之人。
選定蔡俊勇（男、民國00年0月00日生、身分證統一編號：Z0000
00000號）為受監護宣告之人之監護人。
指定蔡嘉筠（女、民國00年0月00日生、身分證統一編號：Z0000
00000號）為會同開具財產清冊之人。
程序費用由受監護宣告之人負擔。
    理  由
一、聲請意旨略以：相對人蔡福入為聲請人蔡俊勇之父，相對人
    因第四次腦中風，於民國109年2月27日鑑定為極重度身心障
    礙，目前相對人僅能睜開眼睛，偶爾注視家人，也無法比手
    勢溝通，有不能為意思表示或受意思表示之情狀。又因聲請
    人住院需申辦相關保險事宜，經保險公司回覆需有監護宣告
    ，爰此依法聲請對相對人為監護之宣告，並請求選定聲請人
    為監護人，同時指定相對人之女即關係人蔡嘉筠為會同開具
    財產清冊之人等語。
二、按對於因精神障礙或其他心智缺陷，致不能為意思表示或受
    意思表示，或不能辨識其意思表示之效果者，法院得因本人
    、配偶、四親等內之親屬、最近一年有同居事實之其他親屬
    、檢察官、主管機關或社會福利機構之聲請，為監護之宣告
    ，民法第14條第1項定有明文。次按受監護宣告之人應置監
    護人。法院為監護之宣告時，應依職權就配偶、四親等內之
    親屬、最近一年有同居事實之其他親屬、主管機關、社會福
    利機構或其他適當之人選定一人或數人為監護人，並同時指
    定會同開具財產清冊之人。法院為前項選定及指定前，得命
    主管機關或社會福利機構進行訪視，提出調查報告及建議。
    監護之聲請人或利害關係人亦得提出相關資料或證據，供法
    院斟酌。法院選定監護人時，應依受監護宣告之人之最佳利
    益，優先考量受監護宣告之人之意見，審酌一切情狀，並注
    意下列事項：1.受監護宣告之人之身心狀態與生活及財產狀
    況。2.受監護宣告之人與其配偶、子女或其他共同生活之人
    間之情感狀況。3.監護人之職業、經歷、意見及其與受監護
    宣告之人之利害關係。4.法人為監護人時，其事業之種類與
    內容，法人及其代表人與受監護宣告之人之利害關係。民法
    第1110條、第1111條、第1111條之1分別定有明文。再按監
    護宣告之裁定，於裁定送達或當庭告知法院選定之監護人時
    發生效力；監護宣告裁定經廢棄確定前，監護人所為之行為
    ，不失其效力，家事事件法第169條第1項、第170條第1項分
    別定有明文。
三、查聲請人主張之事實，業據其提出身分證影本、相對人身心
    障礙證明為證。又經本院在鑑定人衛生福利部彰化醫院（下
    稱彰化醫院）王鴻松醫師前訊問相對人，相對人於本院點呼
    及訊問時均無任何反應，有本院訊問筆錄在卷可按。再經本
    院囑託該院為鑑定，鑑定結果認：「醫學上的診斷：診斷名
    ：腦中風導致失智症。障礙程度：極重度」、「日常生活狀
    況：1.日常生活的動作（ADL)，例如飲食、排泄、沐浴、更
    衣等，需要他人照護；2.經濟活動：喪失能力；3.社會性：
    無法與外界反應；4.無獨立生存能力。」、「精神狀態：1.
    意識/溝通性：意識不佳，叫喚名字無法適當反應，無法溝
    通；2.記憶力：差；3.定向力：差；4.計算能力：差；5.理
    解‧判斷力：差；6.現在性格特徵：淡漠。」、「有關判斷
    能力判定之意見：不能管理處分自己財產」、「回復可能性
    說明：相對人年紀53歲，經過4次中風，認知能力差，對外
    界無法反應，無自我照顧能力，回復可能性低。」、「鑑定
    判定：1.基於受鑑定人有精神上之障礙（失智症）其程度達
    極重度，不能管理處分自己的財產，回復之可能性低。2.精
    神障礙（其他心智缺陷）之程度，可為監護宣告：不能為意
    思表示或受意思表示，不能辨識其意思表示之效果」等語，
    有彰化醫院111年2月11日彰醫精字第1110500057號公函所附
    成年監護（輔助）鑑定書在卷可稽，堪認相對人因腦中風導
    致失智症，致不能為意思表示或受意思表示，亦不能辨識其
    意思表示之效果。從而，本件聲請為有理由，應予准許，爰
    宣告相對人為受監護宣告之人。
四、本件相對人業經監護宣告，揆諸前揭規定，自應為其選定監
    護人及指定會同開具財產清冊之人。又依聲請人所提出之同
    意書所載，相對人之配偶陳玉如、子女蔡俊勇及蔡嘉筠均同
    意由聲請人擔任相對人之監護人，並以關係人蔡嘉筠為會同
    開具財產清冊之人。本院審酌同意書之內容，認聲請人為相
    對人之子，關係人蔡嘉筠為相對人之女，兩人與相對人關係
    非常密切，應能適切照護相對人，且其二人經親屬互推為監
    護人、會同開具財產清冊之人，由渠等分別擔任相對人之監
    護人及會同開具財產清冊之人，應符合相對人之最佳利益，
    爰裁定如主文第2、3項所示。
五、末按民法第1113條準用同法第1099條、第1099條之1等規定
    ，於監護開始時，監護人對於受監護宣告之人之財產，應會
    同關係人蔡嘉筠於2個月內開具財產清冊，並陳報法院，於
    開具完成並陳報法院前，監護人對於受監護宣告之人之財產
    ，僅得為管理上必要之行為，併此指明。
六、依家事事件法第164條第2項，裁定如主文。
中　　華　　民　　國　　111 　年　　2 　　月　　25　　日
                  家事法庭    法  官  梁晉嘉
以上正本係照原本作成。
如對本裁定抗告，須於裁定送達後10日內向本院提出抗告狀，並
繳納抗告費新臺幣1千元。 
中　　華　　民　　國　　111 　年　　2 　　月　　25　　日
                              書記官  許喻涵